【裁判字號】    99,竹簡,430
【裁判日期】    991122
【裁判案由】    詐欺
【裁判全文】
臺灣新竹地方法院刑事簡易判決       99年度竹簡字第430號
聲  請  人  臺灣新竹地方法院檢察署檢察官
被      告  王勝龍
上列被告因詐欺案件，經檢察官聲請簡易判決處刑（99年度偵緝
字第377號、第378號、第379號、第380號），本院判決如下：
    主    文
王勝龍幫助犯共同詐欺取財罪，處有期徒刑肆月；如易科罰金，
以新臺幣壹仟元折算壹日。緩刑貳年，並應給付被害人蔡俐珮新
臺幣肆萬元，自民國九十九年十一月二十日起至民國一百年六月
二十日止，每月為壹期，每月二十日前給付新臺幣伍仟元。
    犯罪事實及理由
一、犯罪事實：王勝龍明知個人金融機構帳戶係攸關個人信用之
    專用物品，應將金融機構帳戶之存摺、提款卡等物品放置安
    全之處妥適保管，且國內社會常見之犯罪集團，經常利用他
    人之存款帳戶轉帳，以掩飾其 等犯罪之不法所得，逃避執法
    人員之查緝，此亦為報章媒體一再披露且為社會大眾所周知
    ，若於發現相關金融資料遺失抑其他原因遭他人取得後，應
    向金融機構辦理掛失止付，避免該個人帳戶淪為供他人犯罪
    之工具。王勝龍已預見其所申請相關金融帳戶資料可能被犯
    罪集團所利用，以遂其等犯罪及掩飾其等犯罪所得財物或財
    產上利益之目的，竟仍容任所申請之帳戶可能被犯罪集團用
    以犯罪結果之發生，而基於幫助他人實施詐欺犯罪之不確定
    故意，於民國98年10月18日前之某日，在不詳地點，將其向
    兆豐國際商業銀行中壢分行（下稱「兆豐中壢分行」）申請
    開立之帳號00000000000號帳戶存摺、提款卡及密碼等資料
    ，提供予真實姓名年籍不詳之成年人（下稱「某甲」）。嗣
    「某甲」之成年男子與其所屬之犯罪集團成員，於取得王勝
    龍上開金融帳戶資料後，即共同基於意圖為自己不法所有之
    犯意聯絡，分別為下列犯行：
（一）由1名真實姓名年籍不詳之成年詐騙集團成員，於98年10
      月18日晚間9時25分許，以電話向蔡俐珮佯稱其為臺灣企
      銀專員「陳主任」，告知蔡俐珮名下有兩個帳戶誤為分期
      付款之設定，要求蔡俐珮依其指示操作提款機以取消設定
      ，致蔡俐珮信以為真而陷於錯誤，於同日晚間9時30分及
      9 時36分，分別在臺北縣蘆竹市○○路210 號全家便利商
      店內之自動櫃員機以自己台新銀行帳號000-000000000000
      00號帳戶、臺灣企銀帳號000-00000000000 號帳戶，匯款
      新臺幣（下同）29,989元、9,183 元至王勝龍上開兆豐中
      壢分行帳戶內。嗣經蔡俐珮察覺有異，報警處理始循線查
      獲上情。
（二）由1 名真實姓名年籍不詳之成年詐騙集團成員，於98年10
      月18日下午7 時許，以電話號碼00-00000000 號電話向張
      志有佯稱其先前於三民書局網路書店購買書籍所設定之付
      款方式有誤，告知張志有應依其指示操作自動櫃員機以取
      消付款設定云云，致張志有信以為真而陷於錯誤，於同日
      晚間10時11分，以其父張東成帳號00000000000000006 號
      郵局金融卡匯款29,989元至王勝龍上開兆豐中壢分行帳戶
      ，並另有利用自己的帳戶匯款至詐騙集團成員所定之其他
      帳戶內。嗣經張志有察覺有異，報警處理始循線查獲上情
      。
（三）由1 名真實姓名年籍不詳之成年詐騙集團成員，於98年10
      月18日晚間9 時許，以電話向林柏延佯稱其因彩券抽獎抽
      中獎金100 萬元，但須先向指定帳戶匯款繳納保證金始能
      領獎，致林柏延信以為真而陷於錯誤，於同日晚間11 時
      22分，以自己兆豐銀行帳號000000000000號提款卡，在臺
      南市○○路○段167 號萬泰銀行操作ATM ，因而轉帳30,0
      00元至王勝龍上開兆豐中壢分行帳戶，並再轉帳部分金額
      至詐騙集團成員指定之其他帳戶內。嗣經林柏延察覺有異
      ，報警處理始循線查獲上情。
二、案經桃園縣政府警察局中壢分局、臺北市政府警察局大安分
    局、雲林縣警察局斗南分局分別報告臺灣桃園地方法院檢察
    署檢察官、臺灣臺北地方法院檢察署檢察官及臺灣雲林地方
    法院檢察署檢察官後均呈請臺灣高等法院檢察署檢察長核轉
    臺灣新竹地方法院檢察署檢察官偵查後聲請簡易判決處刑。
三、理由：
    訊據被告王勝龍矢口否認有上揭幫助他人詐欺取財之犯行云
    云，其辯稱略以：本件兆豐中壢分行帳號0000000000號帳戶
    存摺及提款卡係伊約8 、9 年前間在桃園縣中壢市○○路46
    號兆豐中壢分行申請的，伊於98年10月初某日下午在新竹市
    區要辦理停用才發覺存摺、提款卡都遺失，當時伊有去新竹
    市警察局第一分局報案，警方說無法報案，伊也有打電話向
    銀行掛失，但銀行未辦理，帳戶領款時需用之印章並無遺失
    ，提款卡之密碼伊沒有告訴別人，伊不知道為什麼別人會知
    道云云（見臺灣桃園地方法院檢察署檢察署99年度偵字第54
    40號偵查卷第5 、6 頁）。惟查：
（一）本件兆豐中壢分行帳號00000000000 號帳戶係被告王勝龍
      於92年7 月28日向兆豐中壢分行申請開戶設立，除據被告
      王勝龍前述所為之供述外，亦有兆豐國際商業銀行中壢分
      行98年11月2 日（98）兆銀壢字第626 號號函所附被告王
      勝龍所有帳號00000000000 號帳戶開戶人相關資料及98年
      10月交易明細各1 份等資料附卷可稽（見臺灣臺北地方法
      院檢察署99年度偵字第367 號偵查卷第19至22頁）。而本
      案被害人蔡俐珮、張志有、林柏延受到詐騙後，因而匯款
      至被告王勝龍前開兆豐中壢分行帳號00000000000 號帳戶
      等情，除有被害人蔡俐珮、張志有、林柏延等人於警詢或
      偵查中之指訴外（見臺灣桃園地方法院檢察署99年度偵字
      第5440號偵查卷第9 、10頁、臺灣臺北地方法院檢察署99
      年度偵字第367 號偵查卷第6 、7 頁、臺灣雲林地方法院
      檢察署99年度偵字第1901號偵查卷影卷第10、11頁、臺灣
      桃園地方法院檢察署99年度偵字第4758號偵查卷第7 、8
      頁），亦有被害人蔡俐珮所提供之台新銀行自動櫃員機交
      易明細表影本2 紙、被害人張志有提供之郵政自動櫃員機
      交易明細表影本1 紙、其父張東成帳號00000000000000號
      郵政存簿儲金簿封面及內頁影本各1 紙及被害人林柏延所
      提供之萬泰商業銀行自動櫃員機交易明細表影本1 紙（臺
      灣桃園地方法院檢察署99年度偵字第5440號偵查卷第11頁
      、臺灣臺北地方法院檢察署99年度偵字第367 號偵查卷第
      10、11頁、臺灣桃園地方法院檢察署99年度偵字第4758號
      偵查卷第9 頁），以及臺北縣政府警察局蘆洲分局集賢派
      出所受理詐騙帳戶通報警示簡便格式表、受理刑事案件報
      案三聯單、受理各類案件紀錄表、金融機構聯防機制通報
      單、內政部警政署反詐騙案件紀錄表、臺北市政府警察局
      大安分局受理各類案件紀錄表、雲林縣警察局斗南分局東
      和派出所受理刑事案件辦案三聯單、受理詐騙帳戶通報警
      示簡便格式表、內政部警政署反詐騙案件紀錄表、臺南市
      警察局第一分局東寧派出所受理各類案件紀錄表、金融機
      構聯防機制通報單、受理刑事案件報案三聯單及內政部警
      政署反詐騙案件紀錄表各1 份（見臺灣桃園地方法院檢察
      署99年度偵字第5440號偵查卷第15至19頁、臺灣臺北地方
      法院檢察署99年度偵字第367 號偵查卷第25至28頁、臺灣
      桃園地方法院檢察署99年度偵字第4758號偵查卷第16至19
      、23頁），是認前揭成年人「某甲」與所屬詐騙集團成員
      確有以被告王勝龍所申請開立之兆豐中壢分行帳號000000
      0000 0號帳戶作為渠等詐欺取財犯行，而供作被害人蔡俐
      珮、張志有、林柏延等人轉帳往來之用無訛。
（二）被告王勝龍固於警詢以其所有之上揭兆豐中壢分行帳號00
      000000000 號帳戶之存摺及提款卡不慎98年10月初遺失，
      伊並未將密碼告訴他人，密碼係伊女友之生日，當時伊有
      去新竹市警察局第一分局報案，警方說無法報案，伊也有
      打電話向銀行掛失，但銀行未辦理等語置辯（見臺灣桃園
      地方法院檢察署檢察署99年度偵字第5440號偵查卷第5、6
      頁）。然查：
  １、被告王勝龍於99年6 月12日檢察官偵查中改稱伊存摺及提
      款卡係於98年4 、5 月間遺失，伊將存摺、提款卡放在機
      車置物箱內，伊將機車停放在新竹市○○街附近，伊整個
      包包連皮夾都不見，那時伊未報警，約一星期後銀行就通
      知帳號被盜用，伊始至東門派出所備案，但警察告知未收
      到帳戶被盜用之通報，伊並未將密碼寫在提款卡或存摺上
      云云；嗣於99年7 月13日檢察官偵訊時，被告王勝龍復更
      稱伊將皮包和提款卡分開放在證人即友人劉定邦機車置物
      箱內遺失，當時皮包並未不見，僅內部之現金和提款卡遺
      失，證人即友人劉定邦當時亦知道伊物品遺失云云，（見
      臺灣新竹地方法院檢察署99年度偵緝字第380 號偵查卷第
      15 、16 、26、27頁）；被告王勝龍關於上揭兆豐中壢分
      行之存摺及提款卡遺失之時間及過程，屢屢更異其詞，且
      證人劉定邦於偵查中否認被告王勝龍辯稱情節（見臺灣新
      竹地方法院檢察署99年度偵緝字第380 號偵查卷第32至34
      頁），是被告王勝龍上開所辯其所有之本件帳戶資料係放
      機車置物箱內而遺失，並未交由詐欺集團使用等語，當屬
      事後矯飾卸責之詞，不足採信。
  ２、又查現行晶片金融（提款）卡，其密碼為6 至12位數，不
      法份子倘非自原所有人處取得金融（提款）卡之密碼，並
      確信所使用帳戶不會被原所有人申請掛失或註銷，否則冒
      然使用該帳戶之結果，將隨時可能遭原所有人申請掛失、
      註銷或遭警政機關通報警示帳戶，該帳戶將凍結致無從提
      領詐騙款項而功虧一簣，是不法份子如非確定系爭帳戶所
      有人不會報警或掛失止付，應不至於以該帳戶從事於財產
      犯罪，以避免被警追查或徒勞無功，甚至遭帳戶所有人自
      行提領，故不法份子顯不可能使用隨時可能遭原所有人申
      請掛失或註銷之高風險帳戶。而本案被害人蔡俐珮、張志
      有、林柏延等人受詐騙後，分別於98年10月18晚間9 時30
      分、晚間9 時36分、晚間10時11分、晚間11時22分，分別
      匯款29,989元、9,183 元、29,989元及30,000元至被告王
      勝龍上揭兆豐中壢分行帳戶內後，旋即遭他人以金融卡輸
      入密碼之方式，分次提領一空等異常情事，有上揭兆豐中
      壢分行帳戶往來明細1 份在卷足憑，顯見本案成年人「某
      甲」與所屬詐騙集團成員於向被害人蔡俐珮、張志有、林
      柏延等人詐騙金錢時，確有把握本件兆豐中壢分行之帳戶
      不會遭帳戶所有人掛失止付，而此等確信，在單純帳戶資
      料遺失而被盜用之情形難以產生；況被害人蔡俐珮等人與
      被告王勝龍素不相識，若非被告王勝龍將本件兆豐中壢分
      行帳戶之存摺、提款卡及密碼交付成年人「某甲」使用，
      則本件被告王勝龍兆豐中壢分行之帳戶不可能有此異常款
      項進出之情形，更顯可議之處。
  ３、另按一般人對於其個人帳戶均投注以較一般文書、證件更
      高之注意及保管程度，發覺遺失後，理應即向警方報案，
      並向該金融機構辦理掛失止付，以期儘早尋得該遺失之重
      要資料或個人帳戶，或避免該個人帳戶淪為供他人犯罪之
      工具，本件被告王勝龍於本案發生時已為成年人，且已有
      工作經驗，對於系爭帳戶之提款卡及密碼等資料之重要性
      ，應知之甚稔，事前對於其所有具高度屬人性之提款卡及
      存摺應盡保管之責，以避免其所有帳戶淪為供他人犯罪之
      工具，故就被告王勝龍上開所述，伊將上開帳戶提款卡置
      於機車置物箱內而不慎遺失，被告王勝龍深知上開帳戶資
      料之重要性，然事前未盡保管之責，而將上開帳戶之存摺
      、提款卡遺失，事後竟未立即掛失及報警處理，且依據被
      害人被害人蔡俐珮、張志有、林柏延等人之供詞，渠等受
      詐騙後分別匯款至上開被告王勝龍所有之兆豐中壢分行帳
      戶，係98年10月18晚間9 時30分、晚間9 時36分、晚間10
      時11分、晚間11時22分，故上開兆豐中壢分行帳戶顯已於
      98年10月18日時置於詐騙集團之管領下，是本件兆豐中壢
      分行帳號00000000000 號帳戶之存摺、提款卡及密碼等資
      料應係由被告王勝龍於98年10月18日前之某日，在不詳地
      點，提供予成年人「某甲」之事實應堪認定。
（三）次按刑法上之故意，分為直接故意（確定故意）與間接故
      意（不確定故意），「行為人對於構成犯罪之事實，明知
      並有意使其發生者」為直接故意；又「行為人對於構成犯
      罪之事實，預見其發生而其發生並不違背其本意者」為間
      接故意，刑法第13條第1 項、第2 項定有明文。茲衡諸常
      情，今日一般人至金融機關開設帳戶使用，係極為方便容
      易且迅速之事，苟有使用金融存款帳戶之正當用途，自以
      使用其本人或可信賴之親友申請之帳戶，最為便利安全，
      始可避免帳戶名義人反悔或心存歹念，利用通知掛失止付
      、變更存戶印鑑圖章或換摺之方式，將帳戶內之款項領走
      一空，反致使用帳戶人蒙受損失，故苟非意圖以他人之帳
      戶從事不法用途，並藉以逃避查緝，自無花費金錢或以其
      他方法向無相當信賴關係之陌生人取得帳戶使用之理，且
      近年來以詐財之犯罪類型層出不窮，該等犯罪，多數均係
      利用他人帳戶作為詐欺所得財物之出入帳戶，業經媒體廣
      為披載，是依一般人通常之知識、智能及經驗，均已詳知
      向陌生人購買、承租或其他方法取得帳戶者，多係欲藉該
      帳戶取得不法犯罪所得，且隱匿帳戶內資金之實際取得人
      之身分，以逃避追查，故被告王勝龍於本件行為時係成年
      且具智識之人，自難諉稱不知，從而被告王勝龍對於交付
      其所有相關金融帳戶資料，將可能被用來作為詐欺取財等
      非法用途上，應有所預見，且不違背其本意。是以被告陳
      玟璋猶交付其所有之金融帳戶資料予成年人「某甲」，當
      堪認被告王勝龍亦有容任或允許將提供之金融帳戶資料作
      為詐欺取財之匯款指定帳戶使用，準此，被告王勝龍顯有
      幫助詐欺取財之不確定故意存在，應堪認定。
（四）第按刑法上之幫助犯，係指以幫助之意思，對於正犯資以
      助力，而未參與實施犯罪之行為者而言。查被告王勝龍提
      供本件帳戶資料予成年人「某甲」行為，要屬詐欺取財構
      成要件以外之行為，則被告王勝龍應屬以幫助之意思，參
      與詐欺取財構成要件以外之行為，應以詐欺取財之幫助犯
      論。
（五）綜上，本件被告王勝龍犯行明確，應依法予以論科。
四、論罪科刑：
（一）論罪：
  １、按真實姓名年籍不詳之成年人「某甲」與其所屬詐騙集團
      成員取得上開被告王勝龍所有兆豐中壢分行帳戶之金融卡
      及密碼等資料後，共同基於意圖不法所有之犯意聯絡及行
      為分擔，以佯稱付款設定錯誤及中獎領獎需繳納保證金等
      詐騙方式，引誘被害人蔡俐珮、張志有、林柏延陷於錯誤
      ，因而致被害人蔡俐珮、張志有、林柏延等人，分別於98
      年10月18晚間9時30分、晚間9時36分、晚間10時11分、晚
      間11時22分，操作自動櫃員機分別匯款29,989元、9,183
      元、29,989元及30,000元至被告王勝龍前揭帳戶內等情，
      是核上開真實姓名年籍不詳之成年人「某甲」與其所屬詐
      騙集團成員等成年人所為，均係犯刑法第339條第1項之詐
      欺取財罪。
  ２、又上開成年人「某甲」與所屬詐騙集團成員等人就上開詐
      欺取財既遂犯行，有犯意聯絡及行為分擔，為共同正犯。
  ３、被告王勝龍基於幫助上開成年人「某甲」及其所屬詐騙集
      團成員等成年人向他人詐欺取財之犯意，將其所有之渣打
      銀行帳號000-000000000000號帳戶之提款卡及密碼等資料
      提供予成年人「某甲」其所屬詐騙集團成員等成年人供作
      詐財之用，是核其所為，係犯幫助犯刑法第339條第1項之
      詐欺取財罪，並應依刑法第30條第2項之規定減輕其刑。
  ４、又被告王勝龍係以1次提供上開兆豐中壢分行帳號0000000
      0000號帳戶之行為，而幫助成年人「某甲」與所屬詐騙集
      團成員等人分別對被害人蔡俐珮、張志有、林柏延等3人
      為詐欺取財既遂行為，乃係以一行為觸犯數個罪名，為同
      種想像競合犯，應依刑法第55條前段之規定，從一重論以
      1 個幫助詐欺取財罪。
（二）量刑：爰審酌被告王勝龍前僅有違反商標法之刑事案件紀
      錄（經本院於98年8 月31日以98年審竹簡字第772 號判決
      判處拘役40日，緩刑2 年），有臺灣高等法院被告前案紀
      錄表1 份在卷可佐，足徵其素行尚可，惟其明知所提供之
      相關金融帳戶將遭人供做詐欺取財之工具，竟任將其所有
      之相關金融帳戶資料交付予不法份子使用，非惟幫助詐騙
      者遂行詐財目的，同時使詐財者得以隱匿其真實身分，降
      低遭查獲之風險，助長犯罪之猖獗，破壞社會秩序甚鉅，
      雖犯後否認犯行，然亦與被害人等成立調解，態度尚佳（
      詳後述）等一切情狀，量處如主文所示之刑，併諭知易科
      罰金之折算標準，以示懲儆。
（三）緩刑：末查被告王勝龍前未曾因故意犯罪受有期徒刑以上
      刑之宣告，已如上述，茲念其一時失慮，輕易將自身金融
      帳戶提款卡、密碼等資料交予他人，致罹刑典，經此偵查
      科刑之教訓，當已知所警惕，信無再犯之虞，且其犯後業
      先後分別與被害人張志有、林柏延、蔡俐珮成立調解，調
      解條件分別為願給付被害人張志有20,000元並於99年10月
      25 日 調解當日付迄、願給付被害林柏延25,000元並於99
      年10 月26 日調解當日付迄、願給付被害人蔡俐珮40,000
      元，自99年11月20日起至100 年6 月20日止，每月為1 期
      ，每月20日前給付5,000 元，並應匯入被害人蔡俐珮之父
      蔡朝陽第一銀行蘆洲分行帳號000-00-000000 號帳戶內，
      此有本院99年度竹調字第230 號、第232 號、第236 號調
      解筆錄在卷可稽（見本院卷第22、25、31頁），顯見被告
      王勝龍犯後深具悔意，經此偵審程序，當知所悔悟，應無
      再犯之虞，本院因認前所宣告之刑，以暫不執行為適當，
      併予宣告緩刑2 年，並依刑法第74條第2 項第3 款之規定
      ，將雙方之調解條件列為緩刑之條件，命被告王勝龍應依
      前開調解條件，按月向被害人蔡俐珮支付，直至全部清償
      完畢為止，以作為被害人蔡俐珮損害之賠償，以啟被告之
      自新，並保障被害人之受償權利。而上開支付損害賠償之
      諭知，得為民事強制執行名義，且被告於本案緩刑期間倘
      未如期支付，而違反本判決所諭知之負擔情節重大，足認
      原宣告之緩刑難收其預期效果，而有執行刑罰之必要者，
      依刑法第75條之1 第1 項第4 款規定，得撤銷其緩刑之宣
      告，併此敘明。
五、依刑事訴訟法第449 條第1 項前段、第450 條第1 項、第45
    4 條第1 項，刑法第339 條第1 項、第30條第1 項前段、第
    2 項、第41條第1 項前段、第2 項、第55條前段、第74條第
    1 項第1 款、第2 項第3 款，刑法施行法第1 條之1 第1項
    、第2 項前段，逕以簡易判決處刑如主文。
中    華    民    國    99    年    11    月    22    日
                      新竹簡易庭法  官  劉兆菊
以上正本證明與原本無異。
如不服本判決應於收受本判決後10日內向本院提出上訴書狀，上
訴書狀應敘述具體理由。上訴書狀未敘述上訴理由者，應於上訴
期間屆滿後20日內補提理由書狀於本院「切勿逕送上級法院」。
中    華    民    國    99    年    11    月    22    日
                               書記官   林兆嘉
附錄論罪科刑法條：
中華民國刑法第339條第1項
意圖為自己或第三人不法之所有，以詐術使人將本人或第三人之
物交付者，處5 年以下有期徒刑、拘役或科或併科1 千元以下罰
金。
中華民國刑法第30條
幫助他人實行犯罪行為者，為幫助犯。雖他人不知幫助之情者，
亦同。
幫助犯之處罰，得按正犯之刑減輕之。

司法院資訊處製作；財團法人民間司法改革基金會備份。
